【裁判字號】    97,執消債更,23
【裁判日期】    980825
【裁判案由】    更生事件
【裁判全文】
臺灣板橋地方法院民事裁定          97年度執消債更字第23號
聲  請  人  陳文男
代  理  人  胡志彬
上列當事人聲請消費者債務清理事件，本院裁定如下：
    主  文
債務人所提如附件所示之更生方案應予認可。
    理  由
一、按債務人有薪資、執行業務所得或其他固定收入，法院認更
    生方案之條件公允者，得不經債權人會議可決，逕依債務人
    之聲請或依職權以裁定認可更生方案；法院為認可之裁定時
    ，因更生方案履行之必要，對於債務人在未依更生條件全部
    履行完畢前之生活程度，得為相當之限制，消費者債務清理
    條例第64條第1項、第62條第2項分別定有明文。
二、查本件債務人聲請更生，前經本院97年度消債更字第69號裁
    定開始更生程序在案，有上開裁定一份在卷可參。債務人於
    民國 (下同)97 年9 月4 日具狀陳報更生方案，其條件為分
    6 年72期，每月支付新台幣 (下同)12,000 元，總計清償
    864,000 元。查債務人現任職於台通光電股份有限公司，每
    月收入約35,000元至37,000元，每月支出除房貸 (依98年7
    月債務人陳報狀每月應繳本息約17,000元)外 ，個人支出含
    膳食、交通、醫療、稅賦及扶養費約20,000元左右。
三、為釐清債務人目前之工作情況及相關支出細項暨債權人對本
    更生方案之意見，本院乃於98年4 月20日先期召開第一次債
    權人及債務人協商會議，經債務人到場就其財產及收入狀況
    提出具體報告並陳述更生方案，嗣經出席之債權人國泰人壽
    保險股份有限公司 (下稱國泰人壽公司)、 中國信託商業銀
    行股份有限公司、兆豐國際商業銀行股份有限公司、永豐商
    業銀行股份有限公司、台北富邦商業銀行股份有限公司、台
    新國際商業銀行股份有限公司、聯邦商業銀行股份有限公司
    、國泰世華商業銀行股份有限公司、元大商業銀行股份有限
    公司、華南商業銀行股份有限公司、台灣新光商業銀行股份
    有限公司、渣打國際商業銀行股份有限公司、遠東商業銀行
    股份有限公司、慶豐商業銀行股份有限公司等14名債權人現
    場陳述意見及自由磋商，該次會議結論認為債務人有以下爭
    點須待解決：
    (一)、債務人現有一供自住使用之不動產 (門牌台北縣蘆洲
          市○○街375 巷24號4 樓及其座落基地)， 對抵押債
          權人國泰人壽公司負有債務約新台幣 (下同)335 萬
          元。該不動產前經本院97年執字第13106 號強制執行
          拍賣程序鑑定價格為461 萬，案經第一次拍賣無人應
          買，嗣因債務人聲請更生之保全處分而停止執行。若
          依上開估價金額扣除抵押債權335 萬及土地增值稅約
          剩120 餘萬，是債務人應提出之還款金額須至少高於
          120 萬始能依消費者債務清理條例第64條第2 項第3
          款不必經債權人會議可決，得由本院逕依職權認可。
    (二)、由於房貸本息佔債務人薪資比重過高，經本院於會議
          現場徵詢意見，大多數債權人均建議債務人應先行處
          分不動產，並同意由債務人先行協商其親戚 (初步對
          象為債務人之姊)以 買賣方式並依抵押債權額作價出
          讓該不動產，再以售後租回方式繼續居住該址，以此
          方式減除擔保債務，使其提高更生方案之還款能力。
    (三)、本院考量倘債務人之親戚無人願意承接時，即有於市
          場拋售之必要，然經徵詢現場債權人有無意願擔任房
          屋出售價款之資金監控機構，惟無明確答覆，況查該
          不動產至少尚有六家債權人併案查封，且據現場債權
          人代理人表示撤回執行須經內部簽核，且以銀行內部
          作業習慣尚無因更生序而撤回執行之個案，故不動產
          欲啟封出售仍有一定難度。
    (四)、最末，本院諭令債務人應盡力覓妥買方，若有適當買
          方再具狀陳報，以利後續啟封事宜之協調。
四、經上揭會議後，債務人於98年7 月13日具狀陳稱該不動產並
    無親戚願意承接，縱使變價出售，未來債務人亦須於台北縣
    蘆洲市附近租屋居住，以其一家六口所須之無電梯公寓租金
    約13,000元至16,000元，採出售房屋方式進行更生未必係最
    佳方案，為此請求本院逕為認可更生方案等語。為再使債務
    人及債權人有協商之機會，本院於98年7 月27日召開第二次
    債權人及債務人協商會議，債務人當庭重新提出更生方案，
    條件定為分8 年清償，每月清償18,500元，總計清償
    1,776,000 元。
五、依債務人所提上開更生方案之總還款金額較之前述處分資產
    之殘值，本件並無消費者債務清理條例第64條第2 項所定不
    應認可之消極事由存在，故得不經債權人會議可決，逕予認
    可更生方案。本院嗣於98年7 月28日函知各債權人就本件更
    生方案於逕為認可前以書面陳述意見，後該等不同意更生方
    案之債權人具狀大略主張： (一)債 務人還款成數太低，期
    數過少，對債權人之債權不公。 (二)債 務人有過度浪費之
    情形。 (三)、 與債務人同居之家屬應共同分擔房貸。 (四
    )、 債務人應處分其不動產以減免房貸支出，俾增加對無擔
    保債權人之還款能力等語。惟查，本件既經本院二次召開債
    權人及債務人協商會議，該等債權人陳述之意見於前揭會議
    中均經出席當事人充分討論並交換意見，兩造對本件債務人
    之財務狀況應已有相當之共識。本院以為債務人現年32歲 (
    民國66年5 月7 日生)， 目前育有二名分別8 歲及6 歲之未
    成年之子女，與父、母、其二姊及其妻，合計一家6 口同住
    於目前貸款購得之房屋。債務人現任職於台通光電股份有限
    公司，每月收入約35,000元至37,000元，此有債務人所提財
    政部台灣省北區國稅局94、95年度綜合所得稅各類所得資料
    清單可稽，故本件即以債務人月薪37,000元做為評估更生方
    案合理與否之標準。依據第一次協商會議之結論，債務人本
    應自行出售房屋解決其房貸擔保債務，然而在其他債權人併
    案對該不動產強制執行且不願撤回執行下，債務人欲自行處
    分資產幾無可能。縱使由抵押權人實行抵押權，則據前次強
    制執行第一拍無人投標之紀錄，設若以第二拍底價368 萬元
    脫標，經扣除執行費、土地增值稅、房屋稅及返還抵押債務
    後所餘無幾。即使債務人能出售房屋，未來勢必另有租屋需
    求，以其一家六口所須住屋至少每月房租約12,000元上下，
    與現在房貸相差有限，再者，依消費者債務清理條例之立法
    架構，更生與清算之機制不同，處分資產並非更生程序之必
    要步驟，並無規定須先行清算財產方能辦理更生。基於上開
    理由，本院綜合評估認為依更生程序對債務人及債權人雙方
    皆互惠得利。由於債務人於第一次會議表達該不動產係其家
    庭遷居北上之唯一財產且係一家感情維繫之重心所在，極欲
    保有該不動產，在第二次會議時，同意傾全家之力提供經濟
    支援以支應房貸還款，俾使無擔保債權人不因該房貸支出而
    減少受償，乃重新提出更生方案，條件定為8 年清償，每月
    清償18,500元，總計清償1,776,000 元。依上開更生方案之
    還款金額，債務人每月薪資僅餘18,500元可供生活開銷使用
    ，倘將其房貸分擔額以3,000 元設算，則僅有餘額15,500元
    可提供予其自身、二名稚兒及年邁雙親使用，則此情形顯已
    極度窘迫，若非因有心還款而願以全家投入支應而不能為。
    綜上，本院認其已竭盡所能並具還款誠意，還款成數約至
    40.1% (依 本院98年7 月29日公告並確定之債權表，債務人
    之無擔保總負債額為新台幣4,421,502 元)， 依其收支狀況
    ，再參酌行政院主計處之統計報告，97年度台北縣每人每月
    最低基本生活費用為10,792元；財政部公告96年度扶養免稅
    額為每人77,000元 (平均每月為6,417 元)等 資料。本院認
    其更生方案當屬公允、適當而且可行。
六、綜上所述，債務人有固定收入，其更生方案之條件公允，且
    無不得認可之消極事由，揆諸消費者債務清理條例之立法目
    的，保障債權人公平受償，謀求消費者經濟生活之更生機會
    ，本件更生方案應予認可，爰裁定如主文。
中    華    民    國    98    年    8     月    25    日
                  民事執行處司法事務官 詹連財
以上正本，係照原本作成。如不服本裁定，應於裁定送達後10
日內，以書狀向本院司法事務官提出異議。
中    華    民    國    98    年    8     月    25    日
                            書  記  官  蔡麗芳

司法院資訊處製作；財團法人民間司法改革基金會備份。
